【裁判字號】    90,上訴,376
【裁判日期】    900529
【裁判案由】    毒品危害防制條例
【裁判全文】
臺灣高等法院臺中分院刑事判決                      九十年度上訴字第三七六號
    上  訴  人
    即  被  告  乙○○
    選任辯護人  黃耀南
右上訴人因違反毒品危害防制條例案件，不服臺灣彰化地方法院八十九年度訴字第九
四八號中華民國九十年一月四日第一審判決（起訴案號：臺灣彰化地方法院檢察署八
十九年度偵字第二八九五號），提起上訴，本院判決如左：
    主    文
原判決關於販賣第二級毒品罪及定應執行刑此部分撤銷。
乙○○持有第二級毒品，累犯，處有期徒刑壹年貳月，扣案之第二級毒品甲基安非他
命伍包（合計淨重壹佰參拾壹點伍肆公克），沒收銷燬之。
其他上訴駁回。
撤銷改判部份與上訴駁回部份應執行有期徒刑貳年陸月，扣案之第二級毒品甲基安非
他命伍包（合計淨重壹佰參拾壹點伍肆公克）及第一級毒品海洛因肆包（合計淨重零
點肆貳公克），均沒收銷燬之。
    事    實
一、乙○○前曾因違反肅清煙毒條例案件，於民國（下同）八十四年十月一日經臺灣
    彰化地方法院判處應執行有期徒刑三年三月確定，於八十八年一月二十五日縮短
    刑期執行完畢。仍不知悔改，於八十九年四月五日十八時至二十三時間某時，在
    彰化縣員林鎮○○路○段九十六號福生診所內，無償轉讓海洛因一包予張鑽焮（
    起訴書誤載為安非他命一包，毛重約０．八公克，淨重０．六五公克，包裝重０
    ．二二公克，扣於張鑽焮所涉之八十九年度毒偵字第二０三七號案件中）。嗣於
    八十九年四月五日二十三時許，為警在前開福生診所內，當場於乙○○所攜帶之
    黑色手提包一個內扣得其於同日約十八時許，在彰化縣鹿港鎮，向綽號「阿水」
    之人，以五千元之代價購得之海洛因四小包（其中三包，合計淨重０．三三公克
    ，包裝重一．八五公克，另一包含極微量海洛因，淨重０．０九公克，包裝０．
    四二公克，淨重共計０．四二公克，另一小包毛重０．八公克，淨重０．六五公
    克，包裝重０．二二公克之海洛因則無償交予張鑽焮），以七萬元代價購得第二
    級毒品甲基安非他命五包【分別淨重為十八．二０公克（包裝重０．八二公克）
    ，三十六．七九公克（包裝重０．八二公克），三十六．四九公克（包裝重０．
    八二公克），三十六．七三公克（包裝重０．八二公克）及三．三三公克（包裝
    重０．四五公克）】而持有，並於當時在場之案外人張鑽焮身上香煙盒中扣得乙
    ○○無償轉讓之海洛因一小包（毛重０．八公克，淨重０．六五公克，包裝重０
    ．二二公克，另查獲之摻有海洛因之香煙一截與玻璃吸管一支，均扣押於乙○○
    所涉施用毒品案件中）。
二、案經彰化縣警察局移請臺灣彰化地方法院檢察署檢察官偵查起訴。
    理    由
一、被告持有第二級毒品罪此部分：
（一）訊據上訴人即被告乙○○（以下簡稱被告）固坦承有此部分犯行，且被告為警
      查獲時，於其隨身攜帶之黑色手提包內查獲之結晶體經送法務部調查局檢驗，
      均係第二級毒品甲基安非他命，共五包，分別淨重為十八．二０公克（包裝重
      ０．八二公克）、三十六．七九公克（包裝重０．八二公克）、三十六．四九
      公克（包裝重０．八二公克）、三十六．七三公克（包裝重０．八二公克）及
      三．三三公克（包裝重０．四五公克），甲基安非他命合計淨重一三一．五四
      公克，有該局檢驗通知書一紙在卷可稽，被告有此部分犯行，事証明確，犯行
      堪以認定。
二、被告轉讓第一級毒品罪此部分：
（一）訊據被告坦承扣案之海洛因四小包均為其所有，惟矢口否認前開犯行，辯稱扣
      案之第一級毒品均係供己施用，並未曾轉讓予他人，扣案筆記本中所記載之「
      ４／５福生診所張」係指欲探望張鑽焮之日期，且張鑽焮為警查獲之毒品非其
      所轉讓，伊並未轉讓海洛因云云。惟經查獲之白粉，共四包，亦經送法務部調
      查局鑑定，均係海洛因，其中三包合計淨重０．三三公克（包裝重一．八五公
      克），另一包淨重０．０九公克（包裝０．四二公克），又於同時為警查獲之
      張鑽焮身上扣得經查為被告當日轉讓之海洛因一包（淨重０．六五公克），均
      有該局鑑定通知書在卷可稽。
（二）又查，証人張鑽焮於警訊及偵查中均供稱，其為警查獲時在其上衣口袋內大衛
      杜夫牌香煙內查獲之海洛因一包，淨重０．六五公克，係被告乙○○無償交付
      予伊等語，亦核與其於原審時之供述大致相符，參以証人與被告係屬好友，並
      無仇怨等情，業據被告供述在卷，其指述當信為實在，至証人雖曾否認於香煙
      中查獲之物品為海洛因，辯稱係安非他命，且係伊向阿林所購得，並未向被告
      購買毒品云云，惟扣案白粉經查確係海洛因，業有前開鑑定報告附於証人張鑽
      焮施用毒品案件中可參，故証人嗣後所述顯不可採，被告所辯未轉讓第一級毒
      品予張鑽焮顯係卸責之詞，自不足採，被告此部分犯行堪以認定。
三、核被告所為係犯毒品危害防制條例第十一條第二項之持有第二級毒品罪及同條例
    第八條第一項之轉讓第一級毒品罪。公訴人雖認被告所為涉有連續販賣第二級毒
    品安非他命及第一級毒品海洛因罪，然被告堅決否認在卷，起訴法條尚有未當，
    應予變更，理由容後敘明。被告乙○○轉讓前，持有第一級毒品海洛因之低度行
    為應為轉讓之高度行為所吸收，不另論罪。又被告乙○○前曾因肅清煙毒條例案
    件，於八十四年十月一日判處應執行有期徒刑三年三月確定，於八十八年一月二
    十五日縮短刑期執行完畢，有臺灣高等法院被告全國前案紀錄表在卷可查，其於
    刑之執行完畢後五年內再犯本件有期徒刑以上之罪，係屬累犯，依刑法第四十七
    條規定，加重其刑。原審對被告轉讓第一級毒品罪此部分，依毒品危害防制條例
    第八條第一項、第十八條第一項前段，刑法第十一條前段、第四十七條審酌被告
    犯罪動機、目的、手段、數量、所生危害及犯後態度等一切情狀，量處有期徒刑
    壹年陸月，扣案之第一級毒品海洛因肆包（合計淨重零點肆貳公克），沒收銷燬
    之。認事用法，核無不合，被告上訴意旨猶執前詞否認有此部分犯行，其上訴為
    無理由，被告對此部分上訴，應予駁回。又原審認被告有販賣第二級毒品安非他
    命之犯行，惟被告僅犯持有第二級毒品罪，尚無販賣犯行，理由後敘，被告此部
    分上訴意旨僅承認持有第二級毒品安非他命之犯行，而無販賣事實，其上訴為有
    理由，應由本院將原審判決關於販賣第二級毒品罪此部分撤銷改判，爰審酌被告
    之素行、犯罪動機、目的、手段、次數、持有數量甚鉅、所生危害及犯後態度等
    一切情狀，量處有期徒刑壹年貳月，扣案之第二級毒品甲基安非他命伍包（合計
    淨重壹佰參拾壹點伍肆公克），沒收銷燬之。
四、被告所犯上開二罪，犯意各別，行為互殊，應予分論併罰。撤銷改判部分與上訴
    駁回部分應執行有期徒刑貳年陸月，扣案之第二級毒品甲基安非他命伍包（合計
    淨重壹佰參拾壹點伍肆公克）及第一級毒品海洛因肆包（合計淨重零點肆貳公克
    ），均沒收銷燬之。
五、公訴意旨另以：乙○○於不詳時間起即連續向綽號「阿水」之姓名不詳人購得安
    非他命及海洛因後，乃基於概括之犯意，自不詳時間連續販賣海洛因及安非他命
    多次，其又於民國八十九年四月五日十八時左右，在彰化縣鹿港鎮，再次向綽號
    「阿水」之人，以新台幣（下同）五千元之代價，購得海洛因五小包（毛重共三
    公克），又以七萬元之代價，購得安非他命五包（毛重共一三五‧四公克）後，
    於當日二十三時許，在彰化縣員林鎮○○路○段九十六號福生診所內，販賣安非
    他命一包（毛重零點八公克）予張鑽焮（另案偵查）施用時，為警當場查獲，並
    扣得乙○○所有之海洛因四小包（毛重共二點二公克）及安非他命五包（毛重共
    一三五‧四公克）玻璃吸管一支、摻有海洛因香煙一截、電子秤一台、分裝夾鏈
    袋一包、筆記本一本及黑色手提包一個等物，並扣得張鑽焮向乙○○所購得之海
    洛因一包（毛重零點八公克），因認被告乙○○係犯毒品危害防制條例第四條第
    一項、第二項販賣第一級毒品及販賣第二級毒品罪嫌。
六、按犯罪事實應依證據認定之，無證據不得推定其犯罪事實，刑事訴訟法第一百五
    十四條定有明文。而認定不利於被告之事實須依積極證據，茍積極證據不足為不
    利於被告事實之認定時，即應為有利於被告之認定，更不必有何有利之證據；又
    事實之認定，應憑證據，如未能發現相當證據，或證據不足以證明，自不能以推
    測或擬制之方法，以為裁判基礎（最高法院三十年上字第八一六號、四十年台上
    字第八六號判例意旨參照）。本件訊據被告乙○○堅決否認有販賣第一級毒品及
    販賣第二級毒品之犯行，並以被查獲之第一級毒品及第二級毒品，均係供自己施
    用，並未曾販賣予他人，扣案筆記本中所記載之「４／５福生診所張」係指欲探
    望張鑽焮之日期，其他記載則係其朋友向其借錢週轉之記載，電子磅秤係向綽號
    「阿水」之人購買毒品時，雙方磅秤用的，分裝夾鏈袋一包係其便於攜帶分裝用
    ，且張鑽焮為警查獲之毒品非其所販賣，伊並未販賣甲基安非他命或轉讓海洛因
    云云。
    經查：
（一）被告為警查獲時之尿液檢驗結果，確呈甲基安非他命及海洛因還原為嗎啡之陽
      性反應，有彰化縣衛生局煙毒尿液檢驗成績書在卷可稽。
（二）為警查獲之證人張鑽焮自始至終均否認有向被告購買第一級毒品或第二級毒品
      之事實。
（三）再參以被告所有經扣案之筆記本中雖記載之「輝」２００００、１５００、１
      ５００、２８０００、１５００、２９５００，「謹昌」２５００、「福全」
      ３０００、「水」２００００、「南」２０００、「豪」１０００、「嫂」２
      ５００、「燕」１８００、「通」１６００、「雄」１５００、「華」１５０
      ０等文字及數目字，被告雖未能明確說明該記載之真意，然亦查無確切證據足
      以證明該記載，係何人、在何處購買第一級毒品或第二級毒品，其數量價格如
      何，被告是否有獲得利益，既不能明確認定被告犯罪，即應為被告有利之認定
      。
（四）又本案雖查扣有電子磅秤一台及夾鏈袋中有分裝小袋十一個，被告辯稱電子磅
      秤係於購買毒品時用來秤其重量是否正確，分裝袋係為自己吸用時分裝之用，
      查電子磅秤及分裝袋雖係販賣毒品罪之重要佐證，但本件既查無被告販賣毒品
      之確切證據，自不能以其持有電子磅秤及分裝袋而推論被告有販賣毒品之犯行
      ，因此被告雖持有電子磅秤及分裝袋，亦不能據以為被告不利之認定。
（五）綜上所述，既不能證明被告有販賣第一級毒品及第二級毒品罪，本應為被告無
      罪之判決，惟公訴意旨認被告此此部分犯行與前揭科刑之持有第二級毒品罪及
      轉讓第一級毒品罪，有裁判上一罪之關係，故此此部分不另為無罪之諭知，併
      此敘明。
七、據上論斷，應依刑事訴訟法第三百六十八條、第三百六十九條第一項前段、第三
    百六十四條、第二百九十九條第一項前段、第三百條，毒品危害防制條例第十一
    條第二項、第十八條第一項前段，刑法第十一條前段、第四十七條、第五十一條
    第五款，判決如主文。
本案經檢察官甲○○到庭執行職務。
中      華      民      國      九十     年       五      月    二十九  日
                                  臺灣高等法院臺中分院刑事第三庭
                                        審判長法  官  方  艤  駐
                                              法  官  廖  柏  基
                                              法  官  劉  連  星
右正本證明與原本無異。
持有第二級毒品罪此部分檢察官得上訴，被告不得上訴。
轉讓第一級毒品罪此部分得上訴。
如不服本判決應於收受送達後十日內向本院提出上訴書狀，其未敘述上訴之理由者並
得於提起上訴後十日內向本院補提理由書（均須按他造當事人之人數附繕本）。
                                              書記官  顏  子  良
中      華      民      國      九十     年       五      月    三十    日
附錄論罪科刑法條
◎毒品危害防制條例第十一條第二項：
  持有第二級毒品者，處二年以下有期徒刑、拘役或新台幣三萬元以下罰金。
◎毒品危害防制條例第八條第一項：
轉讓第一級毒品者，處一年以上七年以下有期徒刑，得併科新台幣一百萬元以下罰金
。                                                                      Ｋ


司法院資訊處製作；財團法人民間司法改革基金會備份。
